【裁判字號】    95,易,181
【裁判日期】    950406
【裁判案由】    傷害
【裁判全文】
臺灣臺北地方法院刑事判決               95年度易字第181號
公  訴  人  臺灣臺北地方法院檢察署檢察官
被      告  甲○○
上列被告因傷害案件，經檢察官提起公訴（94年度偵字第18032號）
，本院判決如下：
    主  文
甲○○傷害人之身體，處拘役伍拾伍日，如易科罰金，以參佰元
折算壹日。
    事  實
一、甲○○與乙○○係設於臺北市○○區○○路二六七號「仁心
    堂中醫診所」之同事。甲○○因乙○○常將座椅子放在走道
    中間，造成行走不便，而心生不滿。於民國九十四年九月八
    日二十二時二十五分許，見乙○○又將椅子放在走道中間，
    憤而將椅子踢踹到牆邊，乙○○見狀，質問其為何踢踹椅子
    並回罵「幹你娘」之穢語（未據告訴），二人因而發生口角
    ，甲○○不由分說，即將手上所持內有裝水的寶特瓶往乙○
    ○丟去，惟未擊中。乙○○欲上前與其理論，詎甲○○竟基
    於傷害之犯意，徒手握拳毆打乙○○，並將乙○○壓制於牆
    邊，乙○○不敵，以雙手護頭，上半身遭毆擊多處，致其因
    而受胸部及頸部挫傷等傷害。甲○○見乙○○已遭其完全壓
    制於牆邊未再反抗即停手。嗣經乙○○報警查獲。
二、案經乙○○訴由臺北市政府警察局中山分局報告臺灣臺北地
    方法院檢察署檢察官偵查起訴。
    理  由
一、訊據被告甲○○固坦承於上揭時、地，因告訴人乙○○將椅
    子放在走道中，而出拳毆打，並致告訴人受有上述之傷害等
    情不諱，惟矢口否認有何傷害之犯行，並辯稱：並沒有傷害
    告訴人之犯意，出拳毆打告訴人係出於防衛自己之意思所為
    云云。惟查：
  (一)按被告以外之人於偵查中向檢察官所為之陳述，除顯有不可
    信之情況外，得為證據，刑事訴訟法第一百五十九條之一第
    二項定有明文。本件證人陳思羽、林冠華二人於偵查中經到
    庭具結作證，其二人所為之證詞，客觀上亦無顯有不信之情
    況，是揆諸上開規定，其二人於偵查中所為之證詞，得為證
    據，合先敘明。
  (二)被告甲○○於上揭時、地，出拳毆打告訴人，並致告訴人受
    有上述之傷害等情，除業據被告坦承不諱外，並經證人乙○
    ○於本院審理時結證：當時我在仁心堂中醫診所推拿病人，
    被告認為我的椅子有擋到他，他就往我的椅子踹，椅子被踹
    到牆壁邊，我問他為何要踹我的椅子，我忘了他有無回答我
    ，結果他就拿一個有裝水的寶特瓶，往我的方向丟過來，但
    沒有丟到我，然後他就衝過來用拳頭跟腳打我，當時我剛好
    靠牆壁邊在幫病人推拿，他打我的胸部跟頸部，造成受傷，
    然後把我推到牆角等語（參本院九十五年三月十六日審判筆
    錄），及證人林冠華於偵查中結證：當時我轉過去的時候，
    看到甲○○先向乙○○丟寶特瓶，然後甲○○衝過去用右手
    打賴的肚子，推到牆角，打好幾拳，乙○○雙手抱頭，沒有
    回手等語（參偵卷第三十三頁）；證人陳思羽於偵查中結證
    ：當時我在櫃檯結帳，看到甲○○對乙○○丟罐子，之後再
    把乙○○擠到牆邊，並打乙○○的臉，不止一拳，乙○○沒
    有回擊等語（參偵卷第三十五頁）在案。此外，並有天主教
    耕莘醫院永和分院出具之診斷證明書（內載告訴人於九十四
    年九月八日急診，及病名為胸部、頸部挫傷，參偵卷第十一
    頁）在卷可稽，足信被告上開出於任意性所為之自白，核與
    事實相符，而可採信。是被告於上揭時、地，徒手毆打告訴
    人乙○○，致告訴人受有胸部、頸部挫傷之傷害之事實，已
    至為明確。
  (三)被告雖執上詞置辯，惟按「對於現在不法之侵害，而出於防
    衛自己或他人之行為，不罰。」，刑法第二十三條前段固定
    有明文。然刑法上之正當防衛以遇有現在不法之侵害為前提
    ，如不法侵害尚未發生，即無防衛之可言。（最高法院二十
    七年上字第二八七九號判例可資參照）。經查，本件證人乙
    ○○堅稱：沒有回擊毆打被告，也沒有反抗，只是用手護頭
    並回罵一句髒話而已等語，質之被告亦自承告訴人當時雖有
    衝向他的動作，但根本尚未靠近其身體的時候，其即出拳毆
    打告訴人等語在案（參本院九十五年三月十六日審判筆錄）
    ，因此，告訴人於被告出拳毆打前，既尚未對被告施以任何
    傷害之行為，即不合於上述之「現在不法侵害」之要件，則
    被告遽用拳頭毆打告訴人，自不得認為係屬於排除侵害之行
    為。從而，被告上開所辯，自無可採信。
  (四)綜合上述，本件被告傷害告訴人之犯行，事證明確，洵堪認
    定。
二、核被告所為係犯刑法第二百七十七條第一項之傷害罪。爰審
    酌被告對於與其同事間之尋常爭執，竟以暴力之方式解決，
    被害人所受之傷害結果等一切情狀，量處如主文所示之刑，
    並諭知易科罰金之折算標準。
據上論斷，依刑事訴訟法第二百九十九條第一項前段，刑法第二
百七十七條第一項、第四十一條第一項前段，罰金罰鍰提高標準
條例第一條前段、第二條，判決如主文。
本案經檢察官張書華到庭執行職務
中    華    民    國    95    年    4     月    6     日
                  刑事第四庭  審判長法  官  劉慧芬
                                    法  官  郭惠玲
                                    法  官  李桂英
以上正本證明與原本無異。
如不服本判決，應於判決送達後10日內，向本院提出上訴狀。
                                    書記官  黃鈴容
中    華    民    國    95    年    4     月    6     日
附錄本案論罪科刑法條全文：
刑法第二百七十七條第一項：
傷害人之身體或健康者，處 3 年以下有期徒刑、拘役或 1 千元
以下罰金。


司法院資訊處製作；財團法人民間司法改革基金會備份。
